臺灣臺南地方法院民事判決
111年度簡上字第56號
上  訴  人  劉榮慧  
被上訴人    陳意昇  
上列當事人間請求損害賠償事件，上訴人對於民國111年1月28日
本院臺南簡易庭110年度南簡字第1620號第一審判決提起上訴，
本院於民國111年7月19日言詞辯論終結，判決如下：
    主  文
原判決關於駁回上訴人後開第二項之訴部分，及該部分訴訟費用
之裁判均廢棄。
上開廢棄部分，被上訴人應給付上訴人新臺幣30,000元。
其餘上訴駁回。
第一審及第二審訴訟費用新臺幣5,250元，由被上訴人負擔其中2
0分之3即新臺幣788元，餘由上訴人負擔。
    事實及理由
一、上訴人起訴主張：上訴人居住於門牌臺南市○區○○街0段000
    巷0號之3房屋，被上訴人居住於門牌臺南市○區○○街0段000
    巷0號之3房屋，兩間房屋後側相鄰，兩造素來因被上訴人住
    處之洗衣機噪音問題相處不睦，上訴人於民國110年2月11日
    下午2時20分許，至被上訴人女兒位於臺南市○區○○街0段000
    巷00號之房屋(下稱12號房屋)，要求被上訴人處理洗衣機噪
    音問題，詎料被上訴人自12號房屋出來即多次辱罵上訴人「
    幹你娘」、「神經病」、「幹」等語，侵害上訴人的名譽權
    ；並逼近、作勢要毆打上訴人，致上訴人被迫退到同巷之3
    號巷口，妨害上訴人之自由且令上訴人心生畏懼，侵害上訴
    人的自由人格權。爰依侵權行為之法律關係，提起本件訴訟
    等語。並於原審聲明：被上訴人應給付上訴人新臺幣（下同
    ）20萬元。
二、被上訴人則以：上訴人於110年2月11日至12號房屋按門鈴，
    按很久，被上訴人不理上訴人，上訴人就在門外咆哮要被上
    訴人出來，且不停敲打12號房屋大門，被上訴人一時情緒激
    動，用手指著上訴人罵神經病，但沒有罵上訴人幹你娘及作
    勢要打上訴人等語置辯。於原審聲明：上訴人之訴駁回。
三、原審認上訴人之訴為無理由，判決駁回上訴人之訴。上訴人
    不服，提起上訴，除援用原審主張及陳述外，另於本院補陳
    ，上訴人委請訴外人維光音樂有限公司將事發當天錄音檔案
    作聲音降噪與純化處理後，可以辨識被上訴人確有辱罵上訴
    人幹你娘等語。並於本院聲明：㈠原判決廢棄；㈡被上訴人應
    給付上訴人20萬元。被上訴人則於本院聲明：上訴駁回。
四、兩造不爭執事項：
　㈠上訴人居住於門牌臺南市○區○○街0段000巷0號之3房屋，被上
    訴人居住於門牌臺南市○區○○街0段000巷0號之3房屋，兩間
    房屋後側相鄰。兩造間因被上訴人住處之洗衣機噪音問題，
    相處不睦已久。
  ㈡上訴人於110年2月11日下午2時20分許，至被上訴人之女12號
    房屋外，按門鈴並敲打大門，要求被上訴人出來處理洗衣機
    噪音問題，兩造因此發生爭吵，被上訴人並有辱罵上訴人「
    神經病」。
五、上訴人主張被上訴人於上開時地辱罵上訴人「幹」、「神經
    病」、「幹你娘」、「幹你媽」等語，並作勢要毆打上訴人
    ，侵害上訴人名譽權及自由權等情，被上訴人於言詞辯論程
    序中雖不否認有罵「幹」、「你神經病」等語，但否認有罵
    上訴人「幹你娘」及作勢要毆打上訴人，並以前詞置辯。是
    本件之爭點應為：㈠被上訴人於上開時地是否有辱罵上訴人
    「幹你娘」，並作勢要毆打上訴人？㈡被上訴人辱罵上訴人
    ，是否侵害上訴人之名譽權？㈢上訴人請求被上訴人賠償精
    神損害20萬元，是否有理由？茲分述如下：
　㈠被上訴人有於上開時地辱罵上訴人「幹你娘」：
　⒈上訴人於本院提出經過聲音降噪與純化處理之聲紋鑑識錄音
    光碟，本院於111年8月9日言詞辯論程序，勘驗該光碟內「
    整體聲音處理」資料夾中之「FINAL_Limiter_V2 (Stereo).
    wav」檔名檔案，勘驗結果如下：經比對本院111年度南司簡
    調字第791號卷第23頁譯文，被上訴人聲音與譯文內容相符
    。被上訴人在0:02有以發語詞式的口氣以台語稱「幹」；在
    0:11時有以台語稱「幹」；在0:36時有以國語稱「幹你媽」
    ，其餘內容與原審111年1月5日勘驗內容、本院111年6月6日
    準備程序勘驗內容相同，亦即與上開譯文內容大致相符（見
    本院卷第149至150頁）。
　⒉本院於111年8月9日言詞辯論程序，亦勘驗上訴人手機錄音之
    內容，確實於0:06秒時，聽到被上訴人以台語罵「幹你娘」
    的聲音（見本院卷第150頁）。
　⒊是綜合本院以上勘驗結果，可知：被上訴人在上開錄音檔之0
    :02，有以發語詞式的口氣，以台語稱「幹」；在0:06秒有
    以台語罵「幹你娘」；在0:11時有以台語稱「幹」；在0:36
    時，則有以國語稱「幹你媽」。
　⒋至於上訴人主張被上訴人有作勢要毆打上訴人部分，上訴人
    於本院所提出111年6月14日民事準備書狀所附之錄音檔逐字
    稿雖有記載：「0：35上訴人：請你離我遠一點［原告（即上
    訴人）聲音顫抖］」、「0：43上訴人：對方要打我［原告（
    即上訴人）聲音顫抖］」（見本院卷第129頁）。惟經原審當
    庭勘驗錄音光碟檔案，勘驗結果：「2.雙方音量都很大，從
    錄音撥放過程中無法聽出譯文中上訴人註記（上訴人聲音顫
    抖）」（見原審卷第30頁），此勘驗內容，亦與本院於111
    年6月6日準備程序勘驗與原審同一檔案（見本院卷第75頁）
    、111年8月9日言詞辯論程序勘驗上訴人於本院提出111年6
    月14日民事準備書狀所附經過聲音降噪與純化處理之聲紋鑑
    識光碟檔案（見本院卷第149至150頁）之結果相同。上訴人
    復無提出任何錄影畫面可供調查，是自難認為被上訴人於當
    日有作勢要毆打上訴人之情。上訴人就此部分主張，尚無從
    採信。
　㈡被上訴人辱罵上訴人之行為，侵害上訴人之名譽權：
　⒈按因故意或過失，不法侵害他人之權利者，負損害賠償責任
    。故意以背於善良風俗之方法，加損害於他人者亦同；又不
    法侵害他人之名譽、自由、信用、隱私、貞操，或不法侵害
    其他人格法益而情節重大者，被害人雖非財產上之損害，亦
    得請求賠償相當之金額，民法第184條第1項、第195條第1項
    前段分別定有明文。所謂名譽係人在社會上評價，通常指其
    人格在社會上享有一般人對其品德、聲望或信譽等所加之評
    價，是屬於一個人在社會上所受價值判斷，因此名譽有無受
    損害，應以社會上一般人對其評價是否貶損，客觀判斷之，
    苟其行為足以使他人在社會上之評價受到貶損，不論其為故
    意或過失，均可構成侵權行為（最高法院97年度台上字第10
    2號判決意旨參照）。
  ⒉本件被上訴人於上開時地多次辱罵上訴人「神經病」、以台
    語罵「幹」與「幹你娘」、以國語罵「幹你媽」(下合稱系
    爭言詞)等情，業經認定如前。經查，「神經病」、「幹」
    、「幹你娘」、「幹你媽」等詞，在社會通念及口語意義上
    ，均含有輕視、鄙視對方之意，係屬具有詆毀、貶損他人人
    格、評價之不堪用語，是被上訴人於上開時地，公然以系爭
    言詞辱罵上訴人，客觀上顯有詆毀上訴人人格之意，足使上
    訴人於心理上感覺難堪、屈辱、不快，且有貶抑上訴人之人
    格特質及影響社會上對於上訴人個人人格之評價，上訴人主
    張其名譽權因此遭受侵害，被上訴人應負損害賠償責任，洵
    屬有據。
  ⒊被上訴人固辯稱伊係因上訴人先至12號房屋按門鈴及敲打大
    門很長一段時間，伊受不了，一時情緒激動出去罵上訴人等
    語，惟經原審及本院當庭勘驗錄音檔案，上訴人係先向被上
    訴人表示伊不能洗衣服嗎，並非針對上訴人按門鈴及敲打大
    門之行為表示抗議，再接連以「神經病」、「你神經病」、
    「幹你娘」、「你神經病」、「幹」、「你神經病」、「你
    神經病」、「幹你媽」等語辱罵上訴人，被上訴人當時確係
    處於氣憤、不滿之情緒下，而以前開言詞攻訐被上訴人，並
    無善意可言，被上訴人係智慮正常之成年人，對此自無不知
    之理。是被上訴人上開行為，確係不法侵害上訴人之名譽權
    。
　㈢上訴人請求精神損害慰撫金部分：
　⒈按慰藉金之多寡，應斟酌雙方之身分、地位、資力與加害之
    程度及其他各種情形核定相當之數額。其金額是否相當，自
    應依實際加害情形與被害人所受之痛苦及雙方之身分、地位
    、經濟狀況等關係決定之（最高法院85年度台上字第460號
    判決意旨參照）。
　⒉本件被上訴人以使人感受輕蔑及難堪之侮辱性言詞，辱罵上
    訴人，足以貶抑上訴人之名譽，並使上訴人受有精神上之痛
    苦，上訴人依侵權行為之法律關係，請求賠償精神慰撫 金
    ，洵屬正當。本院審酌上訴人任職於金融業，學歷為大學畢
    業，名下有股票等財產；被上訴人已退休無業，學歷為大專
    畢業，名下有土地、房屋、股票等財產，及兩造為鄰居關係
    ，因被上訴人住處洗衣機機噪音問題素有嫌隙、相處不睦，
    及被上訴人為上開辱罵行為之方式、地點、上訴人名譽被侵
    害之程度，暨衡量兩造之身分、地位、經濟能力、行為情狀
    等一切實際情況，認上訴人請求20萬元之精神慰撫金，尚屬
    過高，應以3萬元為適當，逾此範圍之請求，即屬無據。
六、綜上所述，上訴人依據侵權行為之法律關係，請求被上訴人
    賠償精神慰撫金在3萬元範圍內，為有理由，應予准許；超
    過此部分之請求，則屬過高，應予駁回。又上訴人提起本件
    上訴後，始提出經過聲音降噪與純化處理之聲紋鑑識光碟檔
    案及手機錄音，原審未及審酌上開事證，就上開應准許部分
    ，為上訴人敗訴之判決，尚有未洽。上訴意旨指摘原判決此
    部分不當，求予廢棄改判，為有理由，爰由本院廢棄改判如
    主文第二項所示。至於上訴人其餘請求不應准許部分，原審
    為上訴人敗訴之判決，核無不合，上訴意旨指摘原判決此部
    分不當，求予廢棄改判，為無理由，應予駁回。
七、本件為判決之基礎已臻明確，暨兩造其餘攻擊防禦方法及所
    提證據，經本院斟酌後，認均不足以影響本判決之結果，爰
    不逐一詳予論述，併此敘明。
八、本件訴訟費用為上訴人繳納之第一審裁判費2,100元及第二
    審裁判費3,150元，共計5,250元，爰按兩造之勝敗比例，認
    其中20分之3即788元由被上訴人負擔為適當。茲依民事訴訟
    法第87條第2項規定，併確定本件訴訟費用額之負擔，如主
    文第4項所示。
九、訴訟費用負擔之依據：民事訴訟法第79條。
中　　華　　民　　國　　111 　年　　8 　　月　　9 　　日
                  民事第四庭  審判長法　官　張家瑛
　　　　　　　　　 
                                    法　官　葉淑儀
　　　　　　　　　　　　　　　　　　
                                    法　官　李姝蒓
以上正本係照原本作成。
本判決不得上訴。 
中　　華　　民　　國　　111 　年　　8 　　月　　11　　日
                                    書記官　張鈞雅